臺灣臺北地方法院刑事判決　　　　　　　 99年度訴字第715號
公　訴　人　臺灣臺北地方法院檢察署檢察官
被　　　告　陳鶴輝
選任辯護人　馮志剛律師
被　　　告　黃聖傑
選任辯護人　涂惠民律師
被　　　告　魏志偉
　　　　　　邱國瑋
　　　　　　黃昭閔
上三人共同
選任辯護人　蔡樹基律師
上列被告等因傷害致死案件，經檢察官提起公訴（99年度偵字第
3158號、第6614號），本院判決如下：
    主  文
陳鶴輝共同犯傷害致人於死罪，處有期徒刑柒年陸月。
黃聖傑、邱國瑋共同犯傷害致人於死罪，各處有期徒刑柒年壹月
。
魏志偉共同犯傷害致人於死罪，處有期徒刑柒年參月。
黃昭閔共同犯傷害致人於死罪，累犯，處有期徒刑柒年參月。
    事  實
一、黃昭閔前因傷害及妨害公務案件，經臺灣高等法院、本院分
    別以95年度上易字第1960號、95年度易字第2471號判處有期
    徒刑8 月、4 月、3 月確定，嗣經減刑並定應執行刑為有期
    徒刑6 月15日，已於民國96年11月25日縮刑期滿執行完畢。
二、陳鶴輝（綽號：廟公）於99年1 月19日下午5 時許，在友人
    開設之「鴻德軒廟堂」（址設臺北市○○區○○街28巷內）
    內，與黃聖傑（綽號：傑少）、魏志偉（綽號：阿督仔）、
    邱國瑋（綽號：阿弟）等人飲酒，陳鶴輝於接獲友人電話時
    ，於電話中聽聞徐鐘銘在「牛伯」卡拉OK（位於臺北市○○
    區○○路493 巷）辱罵伊，經回想起多年前徐鐘銘曾糾眾毆
    打伊，因而心生憤怒，竟邀集在場之黃聖傑、魏志偉、邱國
    瑋，一同前往臺北市○○區○○路493 巷口教訓徐鐘銘，陳
    鶴輝並指示邱國瑋駕駛車牌號碼DQ-8500 號廂型休旅車，搭
    載黃聖傑、魏志偉2 人，陳鶴輝則單獨駕駛車牌號碼8589-V
    G 號自小客車尾隨廂型休旅車並攜帶一把長約46公分之番刀
    前往該處，出發途中魏志偉另以電話邀約黃昭閔至臺北市○
    ○區○○路493 巷口會合一起教訓徐鐘銘，黃昭閔允諾後隨
    即自行騎車前往，而渠等於同日下午6 時40分許先後抵達上
    開巷口會合後，當徐鐘銘與鄭仁坤結束飲酒，兩人一起自臺
    北市○○區○○路493 巷28弄2 號步行至臺北市○○區○○
    路493 巷口欲搭乘計程車離去時，陳鶴輝、黃聖傑、魏志偉
    、邱國瑋、黃昭閔等人主觀上雖無殺害徐鐘銘之故意，亦無
    致人於死之認識，然在客觀上均能預見腿部係人體四肢，如
    遭人以利刃用力揮砍，極易造成他人腿部骨折或肌肉斷裂之
    嚴重傷害，甚至會造成動脈斷裂而大量出血，導致出血性休
    克死亡之可能，竟仍共同基於傷害之犯意聯絡，陳鶴輝乃先
    持前揭番刀下車，與徐鐘銘、鄭仁坤發生口角拉扯後，陳鶴
    輝即持刀朝徐鐘銘之左腿揮砍1 刀，黃聖傑、魏志偉、邱國
    瑋、黃昭閔見狀隨即下車趨前，由魏志偉、黃昭閔徒手將徐
    鐘銘拉往停放於路旁之廂型休旅車，準備將徐鐘銘帶上車，
    另由邱國瑋、黃聖傑負責阻擋鄭仁坤並與之拉扯，以阻止鄭
    仁坤將徐鐘銘拉回或施援，於拉扯過程中，陳鶴輝並對鄭仁
    坤喝令表示「沒你的事情，和你沒關係，不要管（台語）」
    等語，再用力揮砍徐鐘銘之左膝1 刀，致使徐鐘銘之左膝部
    遭嚴重砍傷（左膝約15×5 公分銳創、左小腿約15×4 公分
    銳創，肌肉斷裂、骨折），大量出血，徐鐘銘並因遭到拉扯
    而受有右上臂內側挫傷、腰部挫傷等傷害。徐鐘銘被帶上車
    後，因左膝部被砍斷左膝膕動脈因而大量出血不止昏迷，陳
    鶴輝即命黃聖傑、邱國瑋等人將徐鐘銘送醫後，隨即駕駛前
    揭自小客車逃逸離去，並於逃逸途中將兇刀丟棄，魏志偉、
    黃昭閔則自行離開逃逸，經邱國瑋駕駛前開廂型休旅車（黃
    聖傑在後座）將徐鐘銘送往臺北市立聯合醫院和平院區急救
    後，徐鐘銘因左膝膕動脈斷裂出血，致引發出血性休克，經
    急救無效而於翌日（20日）上午8 時8 分許不治死亡。嗣陳
    鶴輝自知法網難逃，乃於99年1 月19日晚間7 、8 時許，在
    案發後負責偵辦員警尚未得知行兇之犯罪嫌疑人即為陳鶴輝
    之前，即透過友人陳輝煌向具有偵查犯罪權限之萬華分局偵
    查隊小隊長劉正章警員表達出面自首之意，並於晚間10至11
    時許親自前往臺北市政府警察局萬華分局找劉正章警員投案
    ，而接受裁判。
三、案經徐鐘銘之家屬訴由臺北市政府警察局萬華分局報請臺灣
    臺北地方法院檢察署檢察官偵查起訴。
    理  由
一、證據能力：
    按被告以外之人於審判外之陳述，雖不符刑事訴訟法第159
    條之1 至第159 條之4 之規定，而經當事人於審判程序同意
    作為證據，法院審酌該言詞陳述或書面陳述作成時之情況，
    認為適當，亦得為證據；當事人、代理人或辯護人於法院調
    查證據時，知有第159 條第1 項不得為證據之情形，而未於
    言詞辯論終結前聲明異議者，視為有前項之同意，刑事訴訟
    法第159 條之5 第1 、2 項分別定有明文。經查，本判決下
    列引用之被告以外之人（含證人、共同被告）於警詢及偵查
    中所為之陳述（包含書面供述），均經被告、辯護人及檢察
    官於本院99年6 月4 日準備程序中明示不爭執而同意作為證
    據（見本院卷一第55至59頁），本院審酌各該證據之作成情
    況，尚無違法不當或瑕疵等情事，且證據之證明力未有明顯
    過低情形，以之作為證據應屬適當，堪認均有證據能力，合
    先敘明。
二、訊據被告陳鶴輝對於上揭傷害被害人徐鐘銘而致死之事實供
    承不諱而為認罪之表示（見99偵3158卷第114 頁、本院聲羈
    卷第5 頁背面、本院卷一第54頁、本院卷二第125 頁背面）
    ，被告黃聖傑、魏志偉、邱國瑋、黃昭閔則均矢口否認傷害
    致死罪之犯行，渠等辯解分敘如下：
（一）被告黃聖傑辯稱：當天是陳鶴輝找伊去現場，說要教訓被
      害人徐鐘銘，但伊不知道陳鶴輝有帶刀，且伊在現場沒有
      看到陳鶴輝持刀砍徐鐘銘的過程，因當時伊跟邱國瑋正在
      和被害人的朋友鄭仁坤拉扯，一直到陳鶴輝叫伊送被害人
      到醫院的時候，伊才看到被害人的下半身都是血，於是伊
      與魏志偉、邱國瑋、黃昭閔一起將被害人抬到車上送到和
      平醫院，由邱國瑋駕駛，伊坐在後座，並不清楚邱國瑋的
      駕駛路線云云。
（二）被告魏志偉辯稱：當天是陳鶴輝叫伊去，陳鶴輝說他要去
      教訓人，伊知道要教訓的對象，只是當時不知道被害人的
      名字，也不認識他，到現場後，伊有先罵被害人，被害人
      就動手拉伊衣領，然後伊就跟被害人互相拉扯，沒多久就
      看到陳鶴輝一個人過來，一開始並沒有注意陳鶴輝手上有
      沒有拿東西，之後就看到被害人倒在休旅車旁邊的地上，
      地上有很多血，並且看到陳鶴輝手上拿了一把刀，伊不知
      道當天有人會帶刀過去。被害人倒在地下後，陳鶴輝就叫
      伊與其他人把被害人送到醫院去，是由邱國瑋開車載被害
      人去醫院，伊在跟其他被告把被害人抬上車後就自己跑掉
      了，並沒有跟他們去醫院云云。
（三）被告邱國瑋辯稱：當天陳鶴輝說要去教訓人，所以跟魏志
      偉說找人過去，伊與魏志偉、黃聖傑從鴻德軒廟堂出發，
      伊一直到現場和被害人朋友鄭仁坤拉扯時，才注意到黃昭
      閔也在現場，伊是因為鄭仁坤過來拉我們的衣服，伊才和
      他發生拉扯，並沒有刻意要阻止鄭仁坤去幫助徐鐘銘，在
      跟鄭仁坤拉扯的過程中，伊有轉頭去看被害人的情形，一
      開始是看到被害人和黃昭閔在拉扯，後來再轉過頭去看的
      時候，被害人已經倒在地上，被害人的朋友鄭仁坤這時候
      就衝過去與陳鶴輝發生拉扯，伊一直到陳鶴輝叫我們把被
      害人抬上車時，才看到陳鶴輝手上有拿刀子，伊並不知道
      陳鶴輝當天有帶刀。當天把被害人抬上車後就由伊駕車，
      原本黃聖傑叫伊把被害人送到台大，所以伊就往台大的方
      向開，但是遇到塞車，黃聖傑就跟我說被害人好像快不行
      了，由於當時我們所在的位置離和平醫院很近，所以就改
      送和平醫院云云。
（四）被告黃昭閔辯稱：當天正好打電話給魏志偉，魏志偉說有
      事與伊約在華中橋下附近，伊騎機車到場時，就看到徐鐘
      銘在罵魏志偉，伊把機車停好後就衝過去跟徐鐘銘發生拉
      扯，並且對罵，後來就看到陳鶴輝過來，一開始伊沒有注
      意到陳鶴輝手上有無拿東西，陳鶴輝揮完刀後伊才看到刀
      子且刀子上有血，伊在幫忙把死者抬上車後就跑掉了，沒
      有跟他們一起去醫院。伊當天並不知道要去那裡做什麼，
      也不知道當天有人要帶刀去，伊不認識徐鐘銘，只是魏志
      偉找伊過去所以就過去，魏志偉也沒有跟伊說要過去做什
      麼云云。
三、本院查：
（一）被告陳鶴輝於前揭時地邀集被告黃聖傑、魏志偉、邱國瑋
      等人，一同前往臺北市○○區○○路493 巷口教訓徐鐘銘
      ，由被告邱國瑋駕駛車牌號碼DQ-8500 號廂型休旅車，搭
      載被告黃聖傑、魏志偉2 人，被告陳鶴輝則單獨駕駛車牌
      號碼8589-VG 號自小客車尾隨廂型休旅車並攜帶一把長約
      46公分之番刀前往該處，被告魏志偉另以電話邀約被告黃
      昭閔至上開處所會合一起教訓徐鐘銘，於抵達會合後，被
      告陳鶴輝先下車與徐鐘銘發生口角拉扯後，被告陳鶴輝即
      持刀朝徐鐘銘之左腿揮砍1 刀，被告黃聖傑、魏志偉、邱
      國瑋、黃昭閔等人見狀隨即趨前與徐鐘銘、鄭仁坤發生拉
      扯，於拉扯過程中，被告陳鶴輝又再揮砍徐鐘銘之左膝1
      刀，因見徐鐘銘左膝受傷大量流血，被告陳鶴輝即命被告
      黃聖傑、邱國瑋等人將徐鐘銘送醫急救等情，業經被告陳
      鶴輝於偵訊時及羈押訊問時供承在卷（見99偵3158卷第66
      、67頁、本院聲羈卷第4 頁背面），核與被告黃聖傑、魏
      志偉、邱國瑋、黃昭閔等人於警詢及偵訊時供述之情節大
      致相符（見上開卷第13、18、23、29頁、第66至72頁）；
      而被害人徐鐘銘於上開拉扯過程中除受有右上臂內側挫傷
      、腰部挫傷等傷害外，並因左膝部遭嚴重砍傷（左膝約15
      ×5 公分銳創、左小腿約15×4 公分銳創，肌肉斷裂、骨
      折），經送醫急救後，仍因左膝膕動脈斷裂而大量出血，
      引發出血性休克，於99年1 月20日上午8 時8 分許不治死
      亡，且徐鐘銘之主要致命傷在左膝膕動脈出血致出血性休
      克死亡，死亡方式為他殺等情，並經法醫師勘驗鑑定明確
      ，復有相驗筆錄、臺灣臺北地方法院檢察署相驗屍體證明
      書、臺北市立聯合醫院急診病歷、解剖筆錄、相驗解剖照
      片、臺灣臺北地方法院檢察署檢驗報告書、臺北市立聯合
      醫院和平院區診斷證明書、刑案現場照片、法務部法醫研
      究所解剖報告書、法務部法醫研究所鑑定報告書、命案現
      場圖、現場照片、被告陳鶴輝與鄭仁坤、吳錦峰、被害人
      徐鐘銘於案發前後之通聯紀錄等在卷可稽（見相驗卷第43
      至129 頁、99偵3158卷第44至48頁、第120 至128 頁、99
      偵6614卷第9 頁、第69至92頁、第100 至147 頁）。又經
      臺北市政府警察局刑事鑑識中心於命案現場勘察採證結果
      ：(一)於被告等人所駕駛之前開車輛內發現有大量血跡分布
      ，其中車號8589-VG 號車輛之右後座腳踏墊下方血跡及車
      號DQ -8500號廂型休旅車之後座前排座椅腳踏墊上血跡之
      DNA-STR 型別均與死者徐鐘銘相符；(二)於被告陳鶴輝、黃
      聖傑衣物上血跡之DNA-STR 型別均與死者徐鐘銘相符，另
      被告邱國瑋衣物上血跡DNA-STR 型別為混合型，不排除混
      有死者徐鐘銘與與被告邱國瑋DNA 之可能，亦有臺北市政
      府警察局萬華分局轄內徐鐘銘命案勘察採證報告卷及命案
      勘察採證照片簿各1 本附卷可參。據此，足徵被害人徐鐘
      銘於與被告等人拉扯過程中，確因遭被告陳鶴輝持刀揮砍
      左膝2 刀，致使徐鐘銘之左膝部遭嚴重砍傷，造成左膝膕
      動脈斷裂而大量出血，引發出血性休克死亡無訛，是被害
      人徐鐘銘係因上開左膝遭砍傷大量流血不止而休克死亡之
      事實，至堪認定。
（二）證人即案發當時與被害人徐鐘銘一同步行至前開萬大路49
      3 巷口之鄭仁坤於偵訊時具結證述：99年1 月19日下午6
      時多許，伊與徐鐘銘結束飲酒，準備要送徐鐘銘搭計程車
      回家，走到巷口，伊準備要攔計程車時，就有幾個年輕人
      突然從後面衝出來，沒有講任何的話，其中一人站在徐鐘
      銘的左後方用手勒住徐鐘銘的脖子，伊馬上動手把該名男
      子的手撥開，把徐鐘銘拉回伊身邊，另有二、三個男子說
      「沒你的事，和你沒關係，不要管」，他們就動手要拉徐
      鐘銘，伊也動手要把徐鐘銘拉回來，伊轉身一看，有一輛
      廂型車，好像是滑門的，門是開著，其中一、二人跟伊在
      拉扯，阻止伊將徐鐘銘拉回，另外二人就拉著徐鐘銘往車
      上走，最後徐鐘銘上半身被拉進車內，下半身還在車外，
      這時陳鶴輝拿一把刀，說「沒你的事，放開，不要自己惹
      麻煩」，伊就退開，徐鐘銘就被拖上車，陳鶴輝有把廂型
      車的車門關上，陳鶴輝說「沒你的事」就提著刀上車，跟
      著廂型車走了，伊看地上有一片血跡，現場對方共有五人
      ，他們四人（指被告黃聖傑、邱國瑋、魏志偉、黃昭閔）
      對伊說不要管，沒有人阻止陳鶴輝，他們四人就是要拉徐
      鐘銘上車，而且阻止伊把徐鐘銘拉回等語（見99偵3158卷
      第110 、111 頁）明確，又證人鄭仁坤上開所述因徐鐘銘
      欲被對方帶上車而與之互相拉扯之情形，並據其於本院審
      理中一致證述在卷（見本院卷二第61頁背面至第62頁、第
      64頁），而參以被告陳鶴輝除自行駕駛車號8589-VG 號自
      小客車前往案發地之外，並指示被告邱國瑋駕駛車號DQ-8
      500 號廂型車搭載被告黃聖傑、魏志偉一同前往現場，此
      據被告陳鶴輝供述在卷（見99偵3158卷第8 頁），倘被告
      等人無強押被害人徐鐘銘上車教訓之意圖，大可四人共乘
      一部車輛前往現場即可，又何需由被告陳鶴輝自行開車之
      外，復由被告邱國瑋駕駛廂型車搭載被告黃聖傑、魏志偉
      一同前往？且依上開廂型車之照片所示，該車之後車門確
      為滑門（見上開命案勘察採證照片簿第32頁照片、99偵66
      14卷第90頁），則依證人鄭仁坤所述當時被害人徐鐘銘被
      人動手拉往車門方向時，該廂型車之滑門既係打開之情形
      下，足認被告陳鶴輝、黃聖傑、邱國瑋、魏志偉、黃昭閔
      等人應係要強行將被害人徐鐘銘押上車，才會與證人鄭仁
      坤產生拉扯無誤，是以證人鄭仁坤所證述上開被害人徐鐘
      銘當時係遭被告等人強拉上車之情節尚非憑空臆測，且為
      其所親身經歷，堪以採信。
（三）又被告陳鶴輝持以揮砍被害人徐鐘銘左膝之番刀雖未扣案
      ，並已遭其丟棄，然依被告陳鶴輝所親自繪製之兇刀圖（
      見99偵3158卷第75頁）及經警方查訪同類型之兇刀照片（
      見99偵6614卷第149 頁）觀之，可知被告陳鶴輝所持用之
      兇刀為金屬製成、刀刃鋒利，且該把兇刀全長約46公分（
      刀刃長約33公分、刀柄長約13公分），屬大型之番刀，並
      非小刀，如無任何覆蓋物遮掩，單純手持前往現場，衡情
      不難被他人發現；參以被告陳鶴輝自承其於「鴻德軒廟堂
      」時，除主動提議及邀集在場之被告黃聖傑、魏志偉、邱
      國瑋，同時前往臺北市○○區○○路493 巷口教訓被害人
      徐鐘銘之外，並攜帶上開番刀前往，被告黃聖傑、邱國瑋
      、魏志偉等人於鴻德軒廟堂出發前既均知悉要去教訓被害
      人徐鐘銘，又刻意與被告陳鶴輝分成兩部車一起前往；再
      依證人鄭仁坤前揭證述被害人徐鐘銘當時係遭被告二、三
      人強拉上廂型車，以及被告一、二人與之拉扯以阻止其拉
      回被害人徐鐘銘之情節，且佐以被告魏志偉、黃昭閔均不
      否認有與被害人徐鐘銘發生扭打、拉扯（見99偵3158卷第
      111 、112 頁、99偵6614卷第7 頁背面），被告黃聖傑、
      邱國瑋亦不否認有與證人鄭仁坤發生拉扯之行為（見上開
      卷第112 頁），核與證人鄭仁坤所述相互拉扯之情節大致
      相符，顯見被告等人對於如何教訓被害人徐鐘銘之方式（
      即持刀並強拉徐鐘銘上車教訓），應早有謀議，否則應不
      可能出現被告魏志偉、黃昭閔負責將被害人徐鐘銘拉往廂
      型車，另由被告邱國瑋、黃聖傑負責拉扯證人鄭仁坤以阻
      擋其將被害人徐鐘銘拉回，而由被告陳鶴輝持刀揮砍被害
      人徐鐘銘之分工舉動。再者，依被告黃聖傑、黃昭閔均於
      偵查中供稱當時有看到兇刀在被告陳鶴輝手上之情事（見
      99偵6614卷第7 頁背面），且證人鄭仁坤並證述：陳鶴輝
      的車在廂型車後面，他走下來，伊有看到陳鶴輝手上有拿
      東西，其餘被告就要找徐鐘銘上車，繼續在拉扯等語（見
      本院卷二第115 頁），及依命案現場圖所示每位被告、被
      害人徐鐘銘、證人鄭仁坤於當時拉扯時所處之相關位置（
      見99偵6614卷第9 頁），彼此距離極為相近，被告陳鶴輝
      係手持大型番刀接近，並將手高舉起來砍向被害人徐鐘銘
      之左腿（參本院卷二第95、99頁），衡情並不難發現；況
      參酌被告陳鶴輝於偵訊時即表示：是他們的車（指被告黃
      聖傑、邱國瑋、魏志偉）先到，但還沒有下車，伊就手上
      帶著刀下車，先向鄭仁坤質問剛剛徐鐘銘是在電話中罵什
      麼，鄭仁坤說沒有罵什麼，徐鐘銘就在現場罵三字經，伊
      就順手一刀砍向徐鐘銘，在伊砍第一刀之後，其餘被告（
      指被告黃聖傑、邱國瑋、魏志偉、黃昭閔）才下車上前要
      把伊與徐鐘銘拉開，但他們還沒有拉住伊，伊就已經砍上
      第二刀之情（見99偵3158卷第66、67頁），由此可知被告
      黃聖傑、邱國瑋、魏志偉、黃昭閔等人應係在目堵被告陳
      鶴輝與徐鐘銘口角並持刀揮砍徐鐘銘之左腿一刀後，隨即
      下車趨前與被害人徐鐘銘、證人鄭仁坤相互拉扯，此舉無
      非係在協助被告陳鶴輝，則被告陳鶴輝於被告黃聖傑、邱
      國瑋、魏志偉、黃昭閔等人分別與證人鄭仁坤、被害人徐
      鐘銘拉扯之時，再趁機連續持刀用力向被害人徐鐘銘之左
      膝揮砍，自得為被告黃聖傑、邱國瑋、魏志偉、黃昭閔等
      人所能輕易預見，且不違反渠等之意。是以被告黃聖傑、
      邱國瑋、魏志偉、黃昭閔等人所辯不知被告陳鶴輝當天有
      帶刀前往，因在拉扯中沒注意被告陳鶴輝手上有拿刀子，
      是揮完刀才看到刀子云云，及辯護人所辯其餘被告無法預
      知被告陳鶴輝持刀砍人，被告陳鶴輝所為已超出其餘被告
      徒手傷害範圍云云，顯與事實不符，均不足取。
（四）按共同正犯之成立，只須有犯意之聯絡，行為之分擔，主
      觀上不限於事前有協議，即僅於行為當時有共同犯意之聯
      絡者，亦屬之。其表示之方法，亦不以明示通謀為必要，
      即相互間有默示之合致，亦無不可。且各行為人間之意思
      聯絡，不以直接聯絡為限，即使為間接之聯絡，亦包括在
      內，而犯罪動機起於何人，亦與共同正犯之成立無關；而
      共同實施犯罪行為之人，在合同意思範圍以內，各自分擔
      犯罪行為之一部，相互利用他人之行為，以達其犯罪目的
      者，即應對全部所發生之結果，共同負責，是共同正犯在
      犯意聯絡範圍內之行為，應同負全部責任（最高法院73年
      台上字第2364號、34年上字第862號、28年上字第3110號
      判例意旨參照）。次按加重結果犯，以行為人能預見其結
      果之發生為要件，所謂能預見乃指客觀情形而言，與主觀
      上有無預見之情形不同，若主觀上有預見，而結果之發生
      又不違背其本意時，則屬故意範圍；是以，加重結果犯對
      於加重結果之發生，並無主觀上之犯意可言。從而共同正
      犯中之一人所引起之加重結果，其他之人應否同負加重結
      果之全部刑責，端視其就此加重結果之發生，於客觀情形
      能否預見；而非以各共同正犯之間，主觀上對於加重結果
      之發生，有無犯意之聯絡為斷。又刑法第277條第2項前段
      傷害致人於死之罪，係因犯傷害罪致發生死亡結果而為加
      重其刑之規定，依同法第17條規定，固以行為人能預見其
      結果發生時，始得適用，但傷害行為足以引起死亡之結果
      ，如在通常觀念上不得謂無預見之可能，則行為人對於被
      害人之因傷致死，即不能不負責任（最高法院95年度台上
      字第4718號判決意旨參照）。查左膝為人體重要四肢，如
      以利刃猛力揮砍，客觀上除有可能使左腿肌肉斷裂或骨折
      之嚴重傷害外，並可能因此砍斷動脈而造成大量出血休克
      之危險，此為一般人客觀上所能預見；被告陳鶴輝下車與
      被害人徐鐘銘發生口角拉扯後，竟持上揭大型番刀用力向
      被害人徐鐘銘揮砍，且該番刀極為鋒利，此觀諸被害人徐
      鐘銘之左膝部有二處銳創約15×5公分、15×4公分，經法
      醫研究所解剖鑑定結果，該砍傷切痕分別深達5.5、7.0公
      分、寬14、12公分，並造成動脈斷裂、左臏骨及左脛骨砍
      切痕即明（見解剖及鑑定報告書，99偵3158卷第127頁及
      背面），故被告等人雖無殺人之主觀犯意，惟因該番刀無
      論朝人體何部位大力揮砍，客觀上會造成被害人因傷失血
      過多致死之結果，此為一般人均可預見，被告等人既均坦
      承有共同教訓傷害被害人徐鐘銘之犯意，即應就被害人徐
      鐘銘因遭傷害致大量出血而休克致死之結果，負其責任。
      又依前揭所述，被告魏志偉、黃昭閔係負責將被害人徐鐘
      銘拉往廂型車，另由被告邱國瑋、黃聖傑則負責拉扯證人
      鄭仁坤以阻擋其將被害人徐鐘銘拉回，再由被告陳鶴輝持
      刀揮砍被害人徐鐘銘之分工舉動，足認渠等顯係利用互相
      行為以達傷害被害人徐鐘銘之目的，則渠等有共同傷害之
      犯意聯絡，至為明確，故無論被告黃聖傑、邱國瑋、魏志
      偉、黃昭閔等人與被害人徐鐘銘是否相識，無論有無實際
      下手砍傷被害人徐鐘銘，均不因此免除其等與持刀之被告
      陳鶴輝共同傷害被害人徐鐘銘致死之罪責。是以其等所辯
      對被害人並無傷害致死之預見云云，核無足採。
（五）次按證人之證言或共犯之陳述，縱令先後兩歧或未盡相符
      ，仍得本於審理所得心證，就其一部分認為真實予以採取
      （最高法院46年台上字第1155號判例意旨參照）。且刑事
      訴訟以發現真實為目的，共同被告先後所為不利於己之陳
      述，互有出入時，審理事實之法院應本於職權詳為調查，
      斟酌各方面之情形，依自由心證判斷其孰為可信，不得因
      其先後陳述有所分歧，即全部予以捨棄（最高法院83年度
      台上字第455 號判決意旨參照）。本件關於案發當時被告
      等人陸續出現與被害人徐鐘銘拉扯之順序，證人鄭仁坤所
      證被告陳鶴輝並非最先出現在其面前之人，而係不認識之
      其餘被告（見本院卷二第64頁背面、第114 頁背面），與
      被告黃聖傑、邱國瑋、魏志偉、黃昭閔等人所述被告陳鶴
      輝係最先下車上前與被害人徐鐘銘發生口角拉扯，渠等才
      一起上前制止之情節（見99偵3158卷第68至72頁）固有所
      不符；且被告黃聖傑、邱國瑋、魏志偉、黃昭閔等人嗣全
      部改供辯稱：魏志偉到達現場後有先罵徐鐘銘，徐鐘銘就
      動手拉魏志偉之衣領，然後魏志偉就跟徐鐘銘互相拉扯，
      黃昭閔看到徐鐘銘在罵魏志偉，把機車停好後就衝過去跟
      徐鐘銘發生拉扯，並且對罵，又當時因為鄭仁坤過來拉邱
      國瑋的衣服，邱國瑋才和鄭仁坤發生拉扯，黃聖傑亦與邱
      國瑋跟鄭仁坤拉扯，是後來陳鶴輝才持刀過來云云；被告
      陳鶴輝亦於本院審理中改稱：是黃聖傑、邱國瑋、魏志偉
      的車先到，伊後到，伊下車之後，看到他們一直罵、好像
      打起來，伊才去車上拿刀云云。惟被告陳鶴輝原先於偵訊
      時係供稱當伊抵達巷口停車後，看到被告黃聖傑、邱國瑋
      、魏志偉與證人鄭仁坤、被害人徐鐘銘拉扯後，乃持刀下
      車衝向往徐鐘銘左腿上砍一刀（見99偵3158卷第65頁），
      因與其餘被告黃聖傑、邱國瑋、魏志偉、黃昭閔等人之說
      法明顯出入，經檢察官提示其他共犯筆錄並質疑為何說謊
      之後，始據實供出係其先上前與徐鐘銘發生口角，被告陳
      鶴輝順手一刀砍向徐鐘銘之後，其餘共犯才上前拉扯之情
      節（見上開卷第66頁）；被告陳鶴輝對於案發當時係其先
      持刀下車趨前與徐鐘銘、鄭仁坤發生口角拉扯時，即持刀
      揮砍徐鐘銘之左腿後，其餘被告始上前將其拉開乙事，仍
      於本院羈押訊問時陳述一致明確（見本院聲羈卷第4頁背
      面），且與其餘被告黃聖傑、邱國瑋、魏志偉、黃昭閔等
      人於偵查中供述之情節（見99偵3158卷第68至72頁）均相
      吻合，其可信度自較可取，當堪採憑。雖證人鄭仁坤表示
      被告陳鶴輝並非最先出現之人，而與前述被告陳鶴輝最先
      出面之情節稍有差異，然依證人鄭仁坤與被害人徐鐘銘當
      時均有飲酒，且參與此次行動之被告有5人，人數非少，
      時值昏暗之傍晚，現場因相互拉扯而混亂，故可能因證人
      鄭仁坤急於與對方拉扯、拉回徐鐘銘而疏於注意所致；又
      因證人鄭仁坤與被告等人參與拉扯之歷程並非一致，各人
      事後回憶瞬間發生之事故，就非屬重要事實之枝節末微細
      處本難盡同，且基於卸責目的，共犯相互間刻意掩護避卸
      ，亦屬事理之常，自不因證人鄭仁坤所陳前揭些微差異以
      及被告黃聖傑、邱國瑋、魏志偉、黃昭閔等人事後翻異前
      供之附和說詞，而影響被告等人傷害致死犯行之成立。
（六）至被告黃聖傑、邱國瑋雖依被告陳鶴輝指示開車將被害人
      徐鐘銘送醫急救，惟依渠等將被害人徐鐘銘送醫之路線圖
      所示（見99偵6614卷第94至99頁），無論依渠等所稱原先
      要將被害人送至台大醫院急救或實際送至之臺北市立聯合
      醫院和平院區，渠等所駕駛路線均有刻意繞路之情事，且
      觀諸上開路線圖，和平醫院距離案發地並不遠，然自案發
      後迄將被害人送抵和平醫院之時間，竟有一小時之久，此
      有該院之監視錄影翻拍照片可佐（見上開卷第90頁），顯
      逾一般正常駕駛抵達之時間，倘渠等於被害人受傷之初即
      有將其送醫救治之意，渠等駕駛路線應不可能會捨近求遠
      而因此延誤被害人送醫急救之時機；參以被告等人原先即
      係要將被害人徐鐘銘帶上車教訓，業經本院認定如前，且
      渠等既有共同傷害被害人徐鐘銘之犯意，縱於被害人徐鐘
      銘遭砍傷後不得已將其送醫，自難據此認為渠等即無參與
      傷害致死犯行之犯意聯絡或行為分擔，並不足為被告有利
      之認定。
（七）再按所謂相當因果關係，係指依經驗法則，綜合行為當時
      所存在之一切事實，為客觀之事後審查，認為在一般情形
      下，有此環境、有此行為之同一條件，均可發生同一之結
      果者，則該條件即為發生結果之相當條件，行為與結果即
      有相當之因果關係。反之，若在一般情形下，有此同一條
      件存在，而依客觀之審查，認為不必皆發生此結果者，則
      該條件與結果不相當，不過為偶然之事實而已，其行為與
      結果間即無相當因果關係（最高法院76年台上字第192 號
      判例意旨參照）。依上開判例意旨說明，綜合本件被告等
      人著手傷害被害人徐鐘銘行為當時所存在之一切事實，為
      客觀之事後審查，依經驗法則判斷，在一般情形下，倘非
      由被告陳鶴輝以前開方式砍傷被害人徐鐘銘左膝2 刀，被
      害人徐鐘銘當不致因左膝膕動脈斷裂而大量出血，引發出
      血性休克不治死亡，足見被告等人對被害人徐鐘銘之傷害
      行為，當屬發生被害人徐鐘銘死亡結果之相當條件，兩者
      間具有相當之因果關係乙節，殆無疑義，附此敘明。
（八）綜上析論，被告魏志偉、黃聖傑、黃昭閔、邱國瑋等人上
      開所辯無非事後卸責之詞，均不足採信，而被告陳鶴輝之
      自白供述既有前開客觀事證可佐，核與事實相符。本件事
      證明確，被告等人前揭傷害致死之犯行均堪認定，應依法
      論科。
四、論罪科刑：
（一）核被告陳鶴輝、魏志偉、黃聖傑、黃昭閔、邱國瑋等人所
      為，均係犯刑法第277 條第2 項前段之傷害致死罪。被告
      5 人就上開犯行，具有犯意聯絡與行為分擔，均為共同正
      犯。又被告黃昭閔前因傷害及妨害公務案件，經臺灣高等
      法院、本院分別判處如前述之有期徒刑確定，經減刑並定
      應執行之刑後，已於96年11月25日縮刑期滿執行完畢，有
      臺灣高等法院被告前案紀錄表附卷可按，其於刑之執行完
      畢後，五年內故意再犯本件有期徒刑以上之罪，為累犯，
      應依刑法第47條第1 項之規定加重其刑。
（二）按對於未發覺之罪自首而受裁判者，減輕其刑，刑法第62
      條前段定有明文。所謂未發覺之罪，係指凡有偵查職權之
      機關或公務員，不知有犯罪之事實，或雖知有犯罪事實，
      而不知犯罪人為何人者，均屬之。又該條規定之自首，祇
      以犯人在其犯罪未發覺前，向該管公務員自承犯罪而受裁
      判為已足，至其方式係自行投案或託人代行，係直接向偵
      查機關為之，抑向非偵查機關請其轉送，均無限制（最高
      法院91年度台上字第6368號判決意旨參照）。再刑法第62
      條所謂發覺，固非以有偵查犯罪權之機關或人員確知其人
      犯罪無誤為必要，而於對其發生嫌疑時，即得謂為已發覺
      ；但此項對犯人之嫌疑，仍須有確切之根據得為合理之可
      疑者，始足當之，若單純主觀上之懷疑，要不得謂已發生
      嫌疑（最高法院72年台上第641 號判例參照）。經查，本
      案被告陳鶴輝委由他人出面自首之情形，業經證人即萬華
      分局偵查隊小隊長劉正章於本院證稱：「（問：被告陳鶴
      輝有無就99年1 月19日下午6 時許發生的案件向你自首？
      ）本來我當天是休假，沒有到分局，大約在晚上七、八點
      我和朋友在外用餐時，陳鶴輝的友人陳輝煌來找我，並當
      面告知我說陳鶴輝砍了人，想要出面自首，希望能來向我
      投案，於是我就回萬華分局等陳鶴輝出來投案，到了晚上
      10點、11點左右，陳鶴輝自己來分局投案，我們就帶他去
      昆明街派出所。（問：依你所述，陳輝煌找你，你回分局
      瞭解的情形如何？）我回分局瞭解確實有人被砍傷，目前
      在醫院急救中，我就向偵查隊長黃國珍報告陳鶴輝砍傷人
      想要出來投案。」等語（見本院卷一第106 頁背面、第10
      7 頁），經核與證人陳輝煌到庭證述之情節相符（見本院
      卷二第28至30頁），亦與證人即萬華分局偵查隊隊長黃國
      珍所述：劉正章當天在派出所有向伊講涉案人想出來投案
      乙情（見本院卷二第33頁背面）互相吻合，參以於被告陳
      鶴輝到案之前，經警方至案發地點查訪暨調閱監視錄影帶
      ，惟無目擊者能詳述，僅得知有二部休旅車（號牌不詳）
      及一部重機車（號牌不詳）抵達現場，而監視器畫面均模
      糊不清，難以辨認，此情業據臺北市政府警察局萬華分局
      以99年6 月18日函覆本院明確在卷（見本院卷一第74頁）
      ，堪認證人劉正章、陳輝煌上開證述應為真實，據此足認
      被告陳鶴輝於案發後7 、8 時許委託證人陳輝煌出面向具
      有偵查權限之劉正章警員投案之時，警方當時尚無確切之
      根據，合理懷疑被告陳鶴輝即為持刀行兇之人，應與自首
      之要件相符。雖證人黃國珍到庭表示：在劉正章跟伊說涉
      案人想出來投案之前，伊就知道嫌疑人是誰，因在現場查
      到吳錦峰的時候就知道是誰，去醫院時被害人家屬亦有講
      涉案人是誰云云（見本院卷二第34頁），惟依證人吳錦峰
      之警詢筆錄顯示，其並不知道為何被害人徐鐘銘在案發地
      點被人持刀砍殺，且警方尚在查證中（見99偵3158卷第37
      頁），又據證人黃國珍證述：伊從被害人家屬口中得知涉
      案人可能是一個叫「廟公」的人，是在晚上8 點多的時候
      ，當時家屬並沒有講「廟公」的名字就叫陳鶴輝，是約晚
      上10、11點左右去跟吳錦峰聊過之後，才知道「廟公」是
      陳鶴輝等語（見本院卷二第34頁背面、第35頁），佐以證
      人即萬華分局東園街派出所警員尤長慶亦證述：在當時外
      界的人都說是「廟公」，到底誰是「廟公」那時候我們還
      不知道，後來差不多晚上8 點多之後，去鴻德軒查訪以後
      才知道「廟公」原來就是陳鶴輝等語（見本院卷二第31頁
      背面），故足徵最早在案發當晚8 點多以後，負責本案偵
      辦之警方才知道被告綽號「廟公」之被告陳鶴輝有涉案嫌
      疑，然此際既已在被告陳鶴輝委託友人陳輝煌代為向員警
      劉正章表達自首意願之後，自不影響被告陳鶴輝有自首之
      適用。至被告陳鶴輝之99年1 月20日第1 次調查筆錄雖記
      載其於同日上午1 時30分許向警方投案，惟被告陳鶴輝既
      於抵達警局之前即委由陳輝煌出面向劉正章警員自首，且
      據當時製作筆錄之尤長慶警員證述：伊係案發當晚12點多
      時，陳鶴輝被偵查隊從外面帶回昆明街派出所後才看到他
      等語（見本院卷二第30頁背面），核與被告陳鶴輝所述：
      伊大概晚上9 、10點跟陳輝煌到加油站與劉正章碰面後，
      劉正章帶伊到昆明街派出所，沒有去分局，然後鑑識小組
      開車帶伊去三峽找兇刀，所以再回昆明街派出所才比較晚
      等情（見本院卷二第32頁背面）大致相符，堪認上開調查
      筆錄記載被告陳鶴輝於99年1 月20日上午1 時30分向警方
      投案之時間，並非其真正投案之時間，而係被告陳鶴輝被
      警方帶出去找兇刀後返回派出所之時間，尚難據此認為被
      告陳鶴輝投案之時間係在99年1 月20日上午1 時30分許。
      是以，前揭臺北市政府警察局萬華分局99年6 月18日之函
      文所載：被告陳鶴輝於同年1 月20日上午1 時30分許，由
      其友人偕同主動向該局偵查隊投案云云（見本院卷一第74
      頁），即有誤會，故被告陳鶴輝所為應符合自首之要件，
      爰依刑法第62條前段規定，減輕其刑。
（三）爰審酌被告等人正值青壯之年，被告陳鶴輝僅因於電話中
      遭到被害人徐鐘銘之辱罵，勾起舊帳，竟持前揭番刀尋仇
      並邀集被告黃聖傑、魏志偉、邱國瑋、黃昭閔等人，一同
      前往教訓傷害徐鐘銘，被告等人年輕識淺，行事衝動，被
      告陳鶴輝持刀用力砍向徐鐘銘之左膝2 刀，造成徐鐘銘之
      左膝嚴重砍傷，經送醫急救後，仍因左膝膕動脈斷裂而大
      量出血，引發出血性休克死亡，已造成被害人家屬因此痛
      失親人之傷害，而被告黃聖傑、魏志偉、邱國瑋、黃昭閔
      等人雖非持刀下手之人，惟渠等共同參與拉扯被害人徐鐘
      銘及阻止徐鐘銘友人鄭仁坤拉回施援之傷害行為，所為均
      有不該，且被告等人迄今全部仍未積極彌補或賠償被害人
      家屬所受損害，犯後態度難認良好，惟考量被告陳鶴輝犯
      後已坦認傷害致死犯行，被告黃聖傑、魏志偉、邱國瑋、
      黃昭閔等人雖否認傷害致死之主觀犯意，惟均已坦承傷害
      之行為，並參酌被告黃聖傑、邱國瑋事後仍有將受傷之徐
      鐘銘送醫急救之舉措，及被告各人之參與程度，與被告等
      人之前科素行、犯罪動機、手段、生活狀況、智識程度等
      一切情狀，分別量處如主文所示之刑，以資懲儆。至被告
      陳鶴輝持以行兇之前開番刀並未扣案，且經其丟棄而無法
      尋獲，應已滅失，復無證據證明為槍砲彈藥刀械管制條例
      列管之違禁物，自無從宣告沒收，附此敘明。
據上論斷，應依刑事訴訟法第299 條第1 項前段，刑法第28條、
第277 條第2 項前段、第62條前段、第47條第1 項，判決如主文
。
本案經檢察官呂朝章到庭執行職務。
中    華    民    國    100   年     1   月    21    日
                  刑事第十六庭審判長法  官  吳俊龍
                                    法  官  羅立德
                                    法  官  葉藍鸚
上正本證明與原本無異。
如不服本判決應於收受送達後10日內向本院提出上訴書狀，並應
敘述具體理由；其未敘述上訴理由者，應於上訴期間屆滿後20日
內向本院補提理由書（均須按他造當事人之人數附繕本）「切勿
逕送上級法院」。
                                    書記官  劉俊源
中    華    民    國   100    年    1     月    21    日
附錄本判決論罪科刑法條：
中華民國刑法第277條
傷害人之身體或健康者，處3 年以下有期徒刑、拘役或1 千元以
下罰金。
犯前項之罪因而致人於死者，處無期徒刑或7 年以上有期徒刑；
致重傷者，處3 年以上10年以下有期徒刑。